【裁判字號】    99,聲,2061
【裁判日期】    991124
【裁判案由】    聲請定其應執行刑
【裁判全文】
臺灣高等法院臺中分院刑事裁定          99年度聲字第2061號
聲  請  人  臺灣高等法院臺中分院檢察署檢察官
受  刑  人  陳科全
上列聲請人因受刑人數罪併罰有二裁判以上，聲請定其應執行之
刑及諭知易科罰金之折算標準（聲請案號：99年度執聲字第1689
號），本院裁定如下：
    主  文
陳科全因犯如附表編號1、2所示各罪所處之有期徒刑，應執行有
期徒捌月，如易科罰金，以銀元佰元即新臺幣玖佰元折算壹日
。
    理  由
一、聲請意旨略以：受刑人陳科全因犯如附表編號1、2所示各罪
    ，前經本院先後判處如附表所示之刑，均經分別確定在案，
    爰依刑事訴訟法第477條第1項，刑法第53條、第51條第5款
    規定聲請定其應執行刑，復依釋字第662號解釋，併聲請裁
    定諭知易科罰金之折算標準等語。
二、本院審核認聲請為正當，應定其應執行之刑。按依司法院釋
    字第662號解釋：「中華民國九十四年二月二日修正公布之
    現行刑法第四十一條第二項，關於數罪併罰，數宣告刑均得
    易科罰金，而定應執行刑之刑逾六個月者，排除適用同條第
    一項得易科罰金之規定部分，與憲法第二十三條規定有違，
    並與本院釋字第三六六號解釋意旨不符，應自本解釋公布之
    日起失其效力。」是對於數罪併罰，數宣告刑均得易科罰金
    ，而定應執行刑超過6個月之案件，依司法院釋字第366號、
    第662號解釋意旨，仍得易科罰金。故本件應依上開解釋意
    旨，定其易科罰金之折算標準。
三、次按刑法第2條第1項規定：「行為後法律有變更者，適用行
    為時之法律。但行為後之法律有利於行為人者，適用最有利
    於行為人之法律」。依刑法第51條定應執行刑時，「裁判確
    定前犯數罪，其中一罪在新法施行前者，亦同（即亦應為新
    舊法比較）。」最高法院民國（下同）95年5月23日第8次刑
    事庭會議決議可資參照。受刑人於裁判確定前犯數罪，其中
    一罪係於95年7月1日之前犯之，而刑法第51條業於94年1月7
    日修正公布，並於95年7月1日施行，修正前刑法第51條規定
    ：「數罪併罰，分別宣告其罪之刑，依左列各款定其應執行
    者：」其中第5款規定：「宣告多數有期徒刑者，於各刑中
    之最長期以上，各刑合併之刑期以下，定其刑期。但不得逾
    20年。」修正後刑法第51條第5款規定：「宣告多數有期徒
    刑者，於各刑中之最長期以上，各刑合併之刑期以下，定其
    刑期。但不得逾30年」比較結果，修正後刑法並非較有利於
    行為人，依刑法第2條第1項前段之規定，仍應依修正前刑法
    ，定其應執行之刑。
四、又受刑人犯附表所示各罪時之刑法第41條第1項前段規定：
    「犯最重本刑為5年以下有期徒刑以下之刑之罪，而受6個月
    以下有期徒刑或拘役之宣告，因身體、教育、職業、家庭之
    關係或其他正當事由，執行顯有困難者，得以1元以上3元以
    下折算1日，易科罰金」。再受刑人行為時之易科罰金折算
    標準，修正前罰金罰鍰提高標準條例第2條（現已刪除）規
    定，就其原定數額提高為1百倍折算1日。則本件受刑人犯上
    開施用毒品行為時之易科罰金折算標準，如以銀元3百元折
    算1日，經折算為新臺幣後，應以新臺幣9百元折算為1日。
    惟95 年7月1日修正公布施行之刑法第41條第1項前段則規定
    ：「犯最重本刑為5年以下有期徒刑以下之刑之罪，而受6個
    月以下有期徒刑或拘役之宣告者，得以新臺幣1千元、2千元
    或3千元折算1日，易科罰金」。經比較修正前後之易科罰金
    折算標準，以95年7月1日修正公布施行前之規定，較有利於
    受刑人，則應依刑法第2條第1項前段，適用修正前刑法第41
    條第1項前段、修正前罰金罰鍰提高標準條例第2條等規定，
    定其易科罰金之折算標準。
五、爰依刑事訴訟法第477條第1項，刑法第2條第1項前段、第53
    條，刑法第51條第5款（修正前）、第41條第1項前段（修正
    前），修正前罰金罰鍰提高標準條例第2條，現行法規所定
    貨幣單位折算新臺幣條例第2條，裁定如主文。
中    華    民    國    99    年    11    月    24    日
            刑事第一庭    審判長法  官  李  璋  鵬
                                法  官  胡  森  田
                                法  官  胡  忠  文
以上正本證明與原本無異。
如不服本裁定，得於收受送達後5日內向本院提出抗告書狀(須附
繕本)。
                                書記官  黃  薰  慧
中    華    民    國    99    年    11    月    24    日
附表：受刑人陳科全定應執行刑案件一覽表
┌──────┬──────────┬──────────┬────────┐
│編        號│       1            │        2           │                │
├──────┼──────────┼──────────┼────────┤
│罪        名│施用第一級毒品罪    │施用第二級毒品罪    │                │
├──────┼──────────┼──────────┼────────┤
│宣   告  刑 │有期徒刑1年，減為有 │有期徒刑7月，減為有 │                │
│            │期徒刑6月           │期徒刑3月又15日     │                │
│            │                    │                    │                │
├──────┼──────────┼──────────┼────────┤
│犯 罪 日 期 │94.07.03至94.09.    │94.07.03至94.09.    │                │
│            │16或往前回溯4至5日內│16或往前回溯4日內   │                │
│            │                    │                    │                │
├──────┼──────────┼──────────┼────────┤
│偵查 (自訴) │臺中地檢94年度毒偵字│臺中地檢94年度毒偵字│                │
│機關年度案號│第4785號            │第4785號            │                │
├─┬────┼──────────┼──────────┼────────┤
│最│法    院│臺灣高等法院臺中分院│臺灣高等法院臺中分院│                │
│後│        │                    │                    │                │
│事├────┼──────────┼──────────┼────────┤
│實│案    號│94年度上訴字第2653號│94年度上訴字第2653號│                │
│審├────┼──────────┼──────────┼────────┤
│  │判決日期│95.01.26            │95.01.26            │                │
├─┼────┼──────────┼──────────┼────────┤
│確│法    院│臺灣高等法院臺中分院│臺灣高等法院臺中分院│                │
│定│        │                    │                    │                │
│判├────┼──────────┼──────────┼────────┤
│決│案    號│94年度上訴字第2653號│94年度上訴字第2653號│                │
│  ├────┼──────────┼──────────┼────────┤
│  │判決確定│95.02.27            │95.01.26(不得上訴)  │                │
│  │日    期│                    │                    │                │
├─┴────┼──────────┼──────────┼────────┤
│ 備      註 │臺中地檢95年度執字第│臺中地檢95年度執字第│                │
│            │3601號              │3601號              │                │
└──────┴──────────┴──────────┴────────┘

司法院資訊處製作；財團法人民間司法改革基金會備份。
